【裁判字號】    97,訴,1511
【裁判日期】    980703
【裁判案由】    偽造文書等
【裁判全文】
臺灣高雄地方法院刑事判決              97年度訴字第1511號
公  訴  人  臺灣高雄地方法院檢察署檢察官
被      告  乙○○
上列被告因偽造文書等案件，經檢察官提起公訴（97年度偵字第
18011號），本院判決如下：
    主  文
乙○○犯竊盜罪，累犯，處有期徒刑參月，如易科罰金，以新臺
幣壹仟元折算壹日。又犯行使偽造私文書罪，累犯，處有期徒刑
肆月，如易科罰金，以新臺幣壹仟元折算壹日，偽造之「甲○○
」署押壹枚沒收。應執行有期徒刑陸月，如易科罰金，以新臺幣
壹仟元折算壹日，偽造之「甲○○」署押壹枚沒收。
    事  實
一、乙○○前因妨害自由案件，經本院以93年度易字第920 號判
    處有期徒刑4 月確定，並於民國94年2 月21日易科罰金執行
    完畢。詎其仍不知悔改，基於意圖為自己不法所有之犯意，
    於96 年12 月初某日至同月9 日間之某時，利用借居於友人
    甲○○位於高雄市鼓山區○○○○路267 號5 樓之1 住處之
    機會，在上開處所徒手竊取甲○○所有放置在皮包內之中國
    信託商業銀行信用卡（卡號：0000000000000000）1 張得手
    。嗣乙○○另基於意圖為自己不法所有及偽造私文書並持以
    行使之犯意，於96年12月9 日20時10分許，在高雄縣鳳山市
    ○○路291 號「家樂福五甲店」，以上開竊得之信用卡，佯
    裝係甲○○本人以該信用卡消費購買價值新臺幣（下同）5
    萬7 千元之菸酒類品，而在消費之信用卡簽帳單上，偽造甲
    ○○之簽名，再將該偽造之簽帳單交與上開「家樂福五甲店
    」人員以為行使，致上開商家人員陷於錯誤，而將乙○○持
    該信用卡購買之財物，交付與乙○○，足生損害於甲○○本
    人、上開「家樂福五甲店」商家及中國信託商業銀行。嗣因
    上開交易屬大額交易，經中國信託商業銀行撥打電話向甲○
    ○確認非其本人持上開信用卡消費後，始悉上情。
二、案經中國信託商業銀行訴請臺灣高雄地方法院檢察署檢察官
    偵查起訴。
    理  由
壹、證據能力部分：
    按被告以外之人於審判外之陳述，經當事人於審判程序同意
    作為證據，法院審酌該言詞陳述或書面陳述作成時之情況，
    認為適當者，亦得為證據。當事人、代理人或辯護人於法院
    調查證據時，知有第159條第1項不得為證據之情形，而未於
    言詞辯論終結前聲明異議，視為有前項之同意，刑事訴訟法
    第159條之5定有明文。本件被告及檢察官均對本院所引用下
    列證據表示無意見，揆諸前揭說明，可認為同意作為證據；
    而本院審酌該陳述作成時之情況，認為適當，自具有證據能
    力，而得採為證據，合先敘明。
貳、實體部分：
一、訊據被告固自承其於96年12月初某日至同月9 日間借居於甲
    ○○上開住處，其借住期間，甲○○汽車均由其使用，而該
    信用卡於上開消費後確實係於其所駕駛之汽車內尋獲等情，
    惟矢口否認有何竊盜、偽造文書及詐欺取財犯行，辯稱：我
    沒有偷拿及盜刷上開信用卡，我的朋友「阿文」也有去甲○
    ○的家，且在96年12月9 日向我借上開汽車使用，所以應該
    是「阿文」偷拿及盜刷云云。經查：
(一)、上開信用卡係甲○○所有並於上開時、地失竊遭盜刷等情，
    業據證人即被害人甲○○於警詢、偵查及本院證述明確，並
    有信用卡申請書、聲明書、簽帳單等件在卷足稽。另被告於
    本院亦供稱：我知道甲○○當天沒有出門，所以我懷疑是阿
    文拿的，才去車上找，後來在甲○○車上找到的，我住在甲
    ○○家裡時，他的車都是我在開等語（見本院審訴卷第18頁
    背面及本院卷第12、13、102 、103 頁）；又參酌卷附本案
    被害人甲○○信用卡申請書、聲明書上之筆跡（見偵查卷第
    4 、21 -7 頁），與本案簽帳單上之「甲○○」簽名（見偵
    查卷第39頁）以肉眼觀察比對，兩者之筆跡結構、運筆順序
    、筆劃及書寫特徵容有不同。是此部分事實至為明灼，堪以
    認定。
(二)、被告固以上開情詞置辯，惟查，被告前於本院97年10月1日
    準備程序時供陳：甲○○打電話說他信用卡不見了，我就檢
    查身上沒有卡片，而在車子副駕駛座腳墊下面找到信用卡等
    語（見本院審訴卷第18頁背面），嗣於本院審理時改稱：結
    果我與甲○○一起找信用卡，後來在甲○○車子的置物箱找
    到，還是甲○○自己翻出來的；信用卡是在副駕駛座車門旁
    的置物箱找到等語（見本院卷第101 、104 頁），被告就何
    人找到該信用卡及找到之位置等節前後供詞不一，是否真實
    ，已非無疑。再者，被害人甲○○於偵查及本院時結證稱：
    我發現信用卡不見後就打電話問乙○○，電話中他表示在回
    我家路上，回家以後他將信用卡放回我的皮夾，他後來有承
    認偷我的信用卡，我問被告為何拿我的信用卡到家樂福刷卡
    ，他說他缺錢；當天晚上我出去買東西，回來的時候我又去
    看我的皮包，就發現我的信用卡已經放在我的皮包裡面等語
    綦詳（見偵查卷第16、25頁、本院卷第82頁），被害人甲○
    ○就該信用卡如何找到乙情前後陳述一致，並無不合理之處
    ，是應以其前開證述較屬可信；再參佐甲○○於偵查及本院
    證稱：案發當天我因信用卡與乙○○吵架，乙○○沒說我的
    信用卡是阿文拿走的；他沒有說可能是誰做的等語（見偵查
    卷第35頁、本院卷第82頁），衡以被告既稱上開信用卡係阿
    文所竊取及盜刷，然案發當晚其因信用卡與甲○○發生爭吵
    時卻未隻字片語提及阿文，亦與常理有悖。再依被告之供述
    ，本案信用卡被盜刷後係於被告所占有使用之車輛尋獲，足
    認該信用卡於案發時係處於被告占有狀態，是被害人證述被
    告事後曾向其承認因缺錢竊取其信用卡盜刷，且自己將信用
    卡放回其的皮夾一節，即非虛妄，尚屬有據。又被告雖辯稱
    阿文曾向其借該車輛云云，惟被告至本院辯論終結前均無法
    提出阿文之年籍資料供本院查證，是被告辯稱其未竊取該信
    用卡，自難採信。
(三)、復查，本案簽帳單上「甲○○」之簽名1 枚，及被告於偵查
    中當庭所書寫「甲○○」20遍筆跡雖經內政部警政署刑事警
    察局認均有做作之虞，而無法鑑定（見偵查卷第42頁），然
    經本院以肉眼辨識，兩者筆勢及運筆方式極其類似，顯屬同
    1 人所為（見偵查卷第26、39、40頁），則上開簽帳單上「
    甲○○」之簽名係被告盜刷被害人中國信託商業銀行信用卡
    時所偽簽，殆屬無疑。
(四)、又按證人之陳述有部分前後不符，或相互間有所歧異時，究
    竟何者為可採，法院仍得本其自由心證予以斟酌，非謂一有
    不符或矛盾，即應認其全部均為不可採信（最高法院74年台
    上字第1599號判例參照）。查被害人甲○○於偵查時、本院
    審理結證稱：我發現信用卡不見後就打電話問乙○○，電話
    中他表示在回我家路上，回家以後他將信用卡放回我的皮夾
    ，他後來有承認偷我的信用卡，我問被告為何拿我的信用卡
    到家樂福刷卡，他說他缺錢；當晚也沒有說可能是誰做的等
    語（見偵查卷第16、25頁、本院卷第82頁），嗣於本院審理
    時改稱：被告乙○○說他沒有做，當天被告回來時，沒有向
    我承認是他拿了信用卡，被盜刷那天晚上，被告告訴我可能
    是阿文拿走的等語（見本院卷第82、83、84頁），被害人就
    案發當晚被告是否曾向其承認竊取上開信用卡及有無提及阿
    文等證詞前後雖有不符，然被害人於偵查中歷次開庭就上情
    均指證明確，且與卷附所載聲明書內容相符（見偵查卷第16
    、25、7 頁），而參諸本院於審理時詢問被害人有關其於偵
    訊中證述被告曾向其承認拿信用卡乙情，被害人均未正面回
    答說明（見本院卷第83頁），益證其有利於被告之證詞，顯
    係迴護之語，是被害人嗣後於本院所更改之陳述，尚難採憑
    。另被告雖辯稱案發後欲證明自己清白，曾與甲○○找到阿
    文，而與阿文發生爭吵及打架，且當時有警察過來等語，然
    依高雄縣政府警察局鳳山分局98年6 月16日高縣鳳警偵二字
    第0980011126號函覆本院內容係記載：未有被告所述時、地
    受理爭吵及打架事件之紀錄（見本院卷第92頁）；又被害人
    於本院審理時雖證述：當時沒有問到信用卡是否阿文偷的，
    被告乙○○就直接打阿文等語（見本院卷第84頁），然被告
    於本院準備程序亦稱：阿文事後並未承認信用卡是他拿的等
    語（見本院審查卷第19頁），是縱事後被告曾與阿文發生爭
    吵及打架，然當時既未提及本案信用卡，且依被告所述，阿
    文事後亦未承認有拿該信用卡等情，故甲○○於本院有關上
    開之證述內容，亦不足以動搖本院基於前開積極證據所認定
    之事實，而難為有利被告認定之佐憑。是本案事證明確，被
    告上開犯行洵堪認定，應依法論罪科刑。
二、按信用卡簽帳單，係持卡人向特約商店消費後，簽署持卡人
    之姓名，由特約商店取回，再由特約商店提供簽帳單交予收
    單機構存查，據以向發卡銀行請款。該簽帳單由持卡人簽名
    ，即表示持卡人同意依據其與發卡銀行間之約定，對其所購
    物品或接受服務，均應按簽帳單之消費金額，付款予發卡銀
    行。故持卡人於簽帳單簽名，係對所簽金額負擔付款之義務
    ，性質上屬消費付款契約書，亦為私文書（最高法院90年度
    臺上字第6898號判決意旨參照）。是核被告竊取被害人甲○
    ○信用卡之所為，係犯刑法第320 條第1 項普通竊盜罪，嗣
    被告持該信用卡盜刷信用卡，於簽帳單上偽簽「甲○○」後
    向店家詐欺取財之行為，係犯刑法第216 條、第210 條行使
    偽造私文書罪及同法第339 條第1 項之詐欺取財罪。再被告
    偽造「甲○○」署押之行為，係偽造文書之階段行為，又偽
    造文書之低度行為已為行使之高度行為所吸收，不另論罪。
    又刑法上所謂之「一行為」，並非狹隘限於自然意義上單一
    之舉止，而應以犯罪之決意為準，凡單一犯罪決意所支配下
    各該舉止，均應認係刑法上之「一行為」，是被告所犯行使
    偽造私文書與詐欺取財罪，為一行為觸犯數罪名，侵害數法
    益，為想像競合犯，應依刑法第55條之規定，從一重行使偽
    造私文書罪處斷。被告上開竊盜及行使偽造私文書犯行，犯
    意各別，行為互殊，罪名互異，應分論併罰。被告前因妨害
    自由案件，經本院93年度易字第920 號判處有期徒刑4 月確
    定，並於94年2 月21日易科罰金執行完畢，有本院院內索引
    卡紀錄表報表及臺灣高等法院被告前案紀錄表各1 份在卷可
    按，其於受徒刑之執行完畢後，5 年內故意再犯本案法定刑
    皆為有期徒刑以上之罪，為累犯，均應依刑法第47條第1 項
    加重其刑。爰審酌被告年值青壯，身心健全，不思循正當工
    作以謀資費，竟竊取他人財物，價值觀念偏差，並冒用他人
    名義持卡盜刷購物，將所應支付之消費款項轉由他人承擔，
    其盜刷金額為5 萬7 千元所造成之損害，嗣後已與中國信託
    商業銀行達成和解（見本院卷第15頁），及犯後否認犯行之
    態度等一切情狀，分別量處如主文所示之刑，及諭知易科罰
    金之折算標準，並定應執行之刑，以資懲儆。
四、按行為人用以詐欺取財之偽造、變造等書類，既已交付予被
    害人收受，則該物非屬行為人所有，除偽造書類上偽造之印
    文、署押，應依刑法第219 條予以沒收外，依同法第38條第
    3 項之規定，即不得再對各該書類諭知沒收（最高法院43年
    臺上字第747 號判例意旨參照）。本件被告盜刷信用卡簽帳
    單之商店存根聯，被告已交付特約商店人員收執，亦非被告
    所有，爰不予宣告沒收，另新式簽帳單係由類似傳真機之白
    色感熱紙列印，僅有1聯，是本件上開簽帳單商店存根聯上
    偽造之「甲○○」署押1枚，係被告所偽造，不問屬於犯人
    與否，應依刑法第219條規定宣告沒收。至被告所持之簽帳
    單持卡人存根聯，雖係被告所有因行使偽造私文書所得之物
    ，惟未扣案，為免執行困難，爰不予宣告沒收。
據上論斷，應依刑事訴訟法第299條第1項前段，刑法第320條第1
項、第216 條、第210 條、第339 條第1 項、第55條、第47條第
1 項、第41條第1 項、第219 條、第51條第5 款，刑法施行法第
1條 之1 ，判決如主文。
本案經檢察官李茂增到庭執行職務。
中    華    民    國    98    年    7     月    3     日
                  刑事第十九庭審判長法  官  李代昌
                                    法  官  文昌
                                    法  官  吳芝瑛
以上正本證明與原本無異。
如不服本判決應於收受送達後10日內向本院提出上訴書狀，並應
敘述具體理由；如未敘述上訴理由者，應於上訴期間屆滿後20日
內向本院補提理由書（均須按他造當事人之人數附繕本）「切勿
逕送上級法院」。
中    華    民    國    98    年    7     月    3     日
                                    書記官  林麗文
附錄本判決論罪之法條全文
刑法第320條第1項
（普通竊盜罪、竊佔罪）
意圖為自己或第三人不法之所有，而竊取他人之動產者，為竊盜
罪，處 5 年以下有期徒刑、拘役或 5 百元以下罰金。
刑法第210條
（偽造變造私文書罪）
偽造、變造私文書，足以生損害於公眾或他人者，處5年以下有
期徒刑。
刑法第216條
（行使偽造變造或登載不實之文書罪）
行使第 210 條至第 215 條之文書者，依偽造、變造文書或登載
不實事項或使登載不實事項之規定處斷。
刑法第339條第1項
（普通詐欺罪）
意圖為自己或第三人不法之所有，以詐術使人將本人或第三人之
物交付者，處5 年以下有期徒刑、拘役或科或併科1 千元以下罰
金。


司法院資訊處製作；財團法人民間司法改革基金會備份。
